最高法院刑事判決　　　　　　　　　　　　　　　九十一年度台上字第二九一五號
　　上　訴　人　甲○○
右上訴人因違反槍砲彈藥刀械管制條例等罪案件，不服台灣高等法院花蓮分院中華民
國九十年九月六日第二審更審判決 (九十年度上更(二)字第五九號，起訴案號：台灣台
東地方法院檢察署八十八年度偵字第一九０九、二三二四、三０四０號、偵緝字第七
七號），提起上訴，本院判決如左：
    主  文
上訴駁回。
    理  由
按刑事訴訟法第三百七十七條規定，上訴於第三審法院，非以判決違背法令為理由，
不得為之。是提起第三審上訴，應以原判決違背法令為理由，係屬法定要件。如果上
訴理由狀並未依據卷內訴訟資料，具體指摘原判決不適用何種法則或如何適用不當，
或所指摘原判決違法情事，顯與法律規定得為第三審上訴理由之違法情形，不相適合
時，均應認其上訴為違背法律上之程式，予以駁回。上訴人甲○○上訴意旨略稱：(一)
、上訴人所犯槍砲彈藥刀械管制條例第七條第四項及同條例第十二條第四項之無故持
有槍彈罪，關於槍彈持有之繼續乃行為之繼續，並非狀態之繼續，其犯罪之完結繼續
至持有行為終了時為止。上訴人係圖供自己犯罪之用，而持有扣案之二把制式手槍及
子彈，至查獲止對於槍彈之持有，屬持有行為之繼續，應吸收於槍砲彈藥刀械管制條
例第十一條第三項行為之內成立一罪，不能按二罪併罰。上訴人向綽號「阿正」之人
購買二把制式手槍及三十八顆子彈、四個彈匣時，「阿正」警告上訴人，如行搶不慎
被查獲，絕不可供出槍枝係他所出售，否則將對上訴人之家屬、親友展開報復，上訴
人恐危及親人安全，故一直未敢供出購槍之動機，且強盜台東市信用合作社卑南分社
後，分得新台幣（下同）二十一萬元，除償還欠黃立熙之十六萬五千元，僅餘四萬五
千元，在上訴人被通緝逃亡四月有餘之期間，尚不足生活所需，如何有多餘之金錢用
來買槍。茍上訴人於逃亡期間有能力籌錢買槍，何必為償還欠黃立熙到期之票款挺而
走險行搶？上訴人初欲持前開二把制式手槍及子彈犯案，因未達目的，即由同案被告
林志雄持改造槍枝完成犯罪行為，於強盜台東市信用合作社卑南分社時，上訴人身上
雖攜帶前開二把制式手槍及子彈，因耽心制式槍枝殺傷力較大，恐跳彈傷及無辜，且
制式槍枝擊發後，遺留之彈頭有彈道軌跡可循，會留下罪證遭警追緝，因此於購入前
開制式槍彈後，透過黃立熙介紹擁有改造槍械之林志雄於行搶當日，持改造手槍進入
前開信用合作社行搶，上訴人則在身上攜帶二把制式槍枝備用。原審未就上訴人強盜
台東市信用合作社卑南分社當時身上有無攜帶二把制式手槍之事，訊問林志雄、黃立
熙而詳加調查，即認定其二人不知上訴人身上有攜帶二把制式手槍，而以上訴人成立
二罪，予以分論併罰，未依裁判上一罪從一重處斷，有適用法則不當之違法。(二)、上
訴人於民國八十八年十一月二十三日在台東市○○街一四三號屋內為警查獲時，身上
僅持有一把以色列製制式手槍及子彈十四顆、彈匣一個，嗣於刑警隊製作筆錄時，主
動配合警方調查，協同辦案警員至台東市○○街一四九巷二弄六號三樓上訴人租屋處
，起出另一把美製制式手槍及子彈十七顆，核與槍砲彈藥刀械管制條例第十八條第四
項有關於偵查或審判中自白，並供述全部槍砲、彈藥、刀械之來源及去向，因而查獲
者，應減輕或免除其刑之規定相符，原判決未依該規定減免上訴人之刑，有適用法則
不當之違法等語。
惟查：採證認事係屬事實審法院之職權，而法院憑以認定犯罪事實之證據，並不以直
接證據為限，即綜合各種直接、間接證據，本於推理作用，為其認定犯罪事實之基礎
，如不違背經驗法則與論理法則，亦非法所不許。原判決依憑上訴人及已判決確定之
共同被告林志雄、黃立熙於警訊、檢察官偵查、第一審及原審更審前第一次審理時之
供述，證人范峰彰、吳美麗、林金山之證述，並扣案上訴人等製造之槍枝一把（含破
損之滑套）、子彈一顆、白色手套五只、西瓜刀一把、手提袋一只、口罩二只，美製
及以色列製制式半自動手槍二把、彈匣四個、子彈二十五顆等物，及卷附現場相片一
百十九張，內政部警政署刑事警察局八十八年八月二十四日刑鑑字第八三五九一號、
八十八年九月十七日刑鑑字第九四三二三號、八十八年十一月三十日刑鑑字第一二五
三三一號鑑驗通知書各一件，上訴人等所分別使用之三具行動電話於八十八年六月一
日至七月十五日之通話紀錄各一份等證據資料，為綜合之判斷，認上訴人有原判決事
實欄所載之犯行，因而撤銷第一審關於上訴人部分之判決，改判依想像競合及牽連犯
仍論處上訴人共同意圖供自己犯罪之用，而未經許可，製造可發射子彈具有殺傷力之
槍枝及未經許可持有手槍等二罪刑。已詳敘其調查證據之結果及對證據取捨並認定犯
罪事實之依據及理由。又對於上訴人於原審法院更審時始辯稱：八十八年十一月十三
日為警起出之手槍及子彈，係伊於八十八年六月間，為強盜台東市信用合作社卑南分
社，而在新竹向綽號「阿正」之人所購得，於前開強盜時掛在身上，黃立熙、林志雄
有看到，其所犯前開之罪，屬裁判上一罪，應從一重處斷，原判決論以二罪而併罰，
尚有違誤；並辯稱其警訊筆錄係遭警察刑求云云，如何係嗣後翻異之詞，不足採信，
詳加說明指駁。所為論斷均有卷存證據資料可資覆按，就形式上觀察，要無採證認事
違背經驗法則、論理法則，或有其他違背法令之情形，尚難任意指摘為違法。原判決
理由三之(一)、(二)、(三)說明上訴人於原審法院更審前從未提及其持有之制式手槍及子彈
係為強盜前開信用合作社而於八十八年六月間向「阿正」之男子所購得，及其強盜前
開信用合作社時身上攜帶該制式手槍、子彈等情，竟於更審時始為該項辯解，其真實
性殊有可疑。況共同被告林志雄、黃立熙均堅稱其等共同強盜時，未見上訴人有攜帶
二把制式手槍及子彈之情形。衡諸常情，上訴人等強盜前，茍上訴人已備有上開制式
手槍、子彈，應無費事再買入玩具手槍，加以製造成可發射子彈具殺傷力之槍枝，並
製造子彈，以供強盜使用之理。又上訴人坦承強盜台東市信用合作社卑南分社所得之
財物，其分得二十一萬元，已足夠支付購買前開槍彈二十萬元之需；茍其於該次強盜
前，已為強盜而購入前開制式槍彈，豈有不告知其他共犯，而自強盜所得之財物中扣
除該項購買槍、彈之費用，卻獨自負擔該費用僅分得二十一萬元之理。參以上訴人於
更審前，在事實審偵、審中，均供陳係強盜前開信用合作社後之八十八年八月十日，
始購入上開制式槍彈，且無遭警刑求之情形。茍其警訊之陳述與事實不符，應無於事
實審偵、審中為前開陳述，而不抗辯之理。足見上訴人係圖使法院適用裁判上一罪之
規定，免除其未經許可持有手槍、子彈之刑，而為前開翻異、飾卸之詞，委無可採。
原判決已敘明對上訴人之辯解，就相關證據為調查之結果而為判斷、取捨，認無可採
之得心證理由及依據。所為之論斷尚非無據，亦非一般事理所無，難認有違背經驗法
則、論理法則之情形，不容任意指摘有調查未盡、理由不備或不適用法則或適用法則
不當之違法，而執為上訴第三審之適法理由。又槍砲彈藥刀械管制條例第十八條第一
項係規定犯該條例之罪自首減免其刑之情形，並依其是否已將槍械、彈藥移轉他人持
有，而分別規定：未經移轉持有者，應報繳其持有之全部槍械、彈藥；已移轉持有者
，應據實供述全部槍械、彈藥之來源或去向，並因而查獲，始能減免其刑。至該條第
四項則係有關自白減免其刑之規定，必須於偵查或審判中自白，並供述全部槍械、彈
藥之來源及去向，因而查獲或因而防止重大危害治安事件之發生者，始能減免其刑。
第四項既謂「並」供述全部槍砲、彈藥、刀械之來源「及」「去向」，自係指已將槍
械、彈藥移轉與他人持有之情形而言，不包括仍為自己持有之情形在內，此觀同條第
一項後段係指已移轉他人持有之情形始有「去向」之規定可明。上訴意旨謂上訴人為
警查獲時，僅在其身上查扣一把以色列製制式手槍及子彈十四顆、彈匣一個，嗣經其
主動配合警方調查，協同警員至其租屋處，起出另一把美製制式手槍及子彈十七顆等
情，即使無訛，因扣案之制式槍、彈自上訴人購入迄被查獲時止，均為上訴人所支配
掌控，始終未曾移轉持有，自無槍彈流向其他第三者去向之問題，即與槍砲彈藥刀械
管制條例第十八條第四項減輕或免除其刑之要件不符，原判決未適用槍砲彈藥刀械管
制條例第十八條第四項之規定，減輕或免除上訴人之刑，尚無不合，不得任意指摘原
判決有不適用法則或適用法則不當之違法，而執為上訴第三審之合法理由。此外上訴
意旨徒憑己見，就原審採證認事職權之適法行使，及原判決已明白論斷之事項，仍執
前詞，任意指摘原判決違法，核與法律規定得為第三審上訴理由之違法情形，不相適
合。應認其上訴違背法律上之程式，予以駁回。
據上論結，應依刑事訴訟法第三百九十五條前段，判決如主文。
中      華      民      國    九十一    年      五      月     三十     日
                              最高法院刑事第三庭
                                  審判長法官  董  明  霈
                                        法官  林  茂  雄
                                        法官  王  居  財
                                        法官  張  祺  祥
                                        法官  李  伯  道
      右正本證明與原本無異
                                              書  記  官
中      華      民      國    九十一    年      六      月      六      日
